臺灣高等法院臺中分院刑事判決　　　　94年度上易字第1400號
上　訴　人
即　被　告　丙○○
上列上訴人因毀損案件，不服臺灣臺中地方法院94年度易字第16
30號中華民國94年10月5日第一審判決 （聲請簡易處刑案號：臺
灣臺中地方法院檢察署94年度偵字第6955號），提起上訴，本院
判決如下：
    主  文
上訴駁回。
    事  實
一、丙○○於民國（下同）93年3月20日，以其女兒劉佳樺之名
    義，向陳麗環承租曾瑞彬所有位於臺中縣霧峰鄉○○路220
    號之廠房（土地座落臺中縣霧峰鄉○○○段103地號、103
    之3地號，建物座落臺中縣霧峰鄉○○○段1275建號）後，
    於93年9月1日透過台灣台中地方法院在前開不動產所在地所
    揭示之拍賣公告，獲悉其所承租之廠房將遭台灣台中地方法
    院民事執行處進行拍賣，嗣後更知悉該不動產於93年10月7
    日為乙○○拍定，台灣台中地方法院於93年10月8日發給乙
    ○○不動產權利移轉證書，該廠房已由乙○○取得所有權，
    台灣台中地方法院民事執行處於94年1月18日前往現場履勘
    後，定期於94年4月1日執行不動產點交，並通知丙○○自動
    搬遷，丙○○明知其為重新修繕廠房所出資裝置之北側鐵捲
    門1面、內廠房不鏽鋼門1面、東側鐵板牆等物，已因附合成
    為該廠房之重要部分，而歸屬於原不動產所有人曾瑞彬所有
    ，並經乙○○拍定取得所有，詎丙○○為減少個人損失，竟
    基於毀損他人之物之犯意，於93年3月26日下午4時許，僱用
    不知情之詹前忠，將前開鐵捲門、不鏽鋼門、鐵板牆拆卸取
    走，致使該廠房之門牆毀損不堪使用，足以生損害於乙○○
    。嗣因乙○○察覺，報警處理後，因而獲悉上情，事後丙○
    ○業將該已拆卸取走之鐵捲門、不鏽鋼門、鐵板牆回復原狀
    。
二、案經被害人乙○○訴由臺中縣警察局霧峰分局報告臺灣臺中
    地方法院檢察署檢察官聲請簡易判決處刑，台灣台中地方法
    院臺中簡易庭認為不適宜以簡易判決處刑，改由該院刑事庭
    依通常程序審理，判決如下：
    理  由
一、訊據上訴人即被告乙○○（下稱被告）矢口否認有何毀損他
    人之物之犯行，辯稱：伊原先向陳麗環承租之廠房，並無門
    牆等設備，係伊自行出資裝置鐵捲門、不鏽鋼門、鐵板牆，
    該鐵捲門、不鏽鋼門、鐵板牆應屬伊個人所有之物，並非告
    訴人乙○○所有，且伊承租當時不知道該廠房已經遭查封拍
    賣，後來要搬遷點交時，是因為伊要搬動廠房內之大型貨櫃
    ，不得不將該鐵捲門、不鏽鋼門等拆卸，以利貨櫃搬出，事
    後亦已將該鐵捲門、鐵板牆、不鏽鋼門等回復原狀，該廠房
    並無不堪使用之情形，告訴人乙○○應無任何損失云云。經
    查：
  (一)按拍賣之不動產，買受人自領得執行法院所發給權利移轉證
    書之日起，取得該不動產所有權，強制執行法第98條第1項
    前段定有明文。又按因繼承、強制執行、公用徵收或法院之
    判決，於登記前已取得不動產物權者，非經登記不得處分其
    物權，民法第759條定有明文。次按基於強制執行而取得不
    動產物權者，屬於民法第759條規定之範圍，一經法院發給
    所有權權利移轉證書，即發生取得不動產物權之效力，倘非
    更予處分，則不以登記為生效要件（最高法院56年台上字第
   1898號判例參照）。被告於九93年3月20日以其女兒劉佳樺名
    義，向陳麗環所承租之廠房，該廠房所在之土地及建物本身
    ，係屬第三人曾瑞彬所有，於86年12月22日經本院民事執行
    處查封，先後於93年9月1日、93年9月27日在該土地座落位
    置揭示拍賣公告，告訴人乙○○於93年10月7日拍定，經台
    灣台中地方法院於93年10月8日發給不動產權利移轉證書等
    情，業據告訴人乙○○指述明確，並有被告提出之房屋租賃
    契約書一份（見原審卷第15～22頁）為證，復經本院調閱台
    灣台中地方法院92年度執字第53051號強制執行卷宗核閱屬
    實，被告對此不爭執，因此，告訴人乙○○於93年10月8日
    取得不動產權利移轉證書之日起，即為該廠房之所有權人，
    應堪認定。
  (二)按動產因附合而為不動產之重要成分者，不動產所有人取得
    所有權，民法第811條定有明文。次按上訴人主張對系爭房
    屋曾加以裝修，縱屬真實，然其所購買之磚、瓦、塑膠板等
    ，既因附合於債務人之不動產而成為系爭不動產之成分，無
    單獨所有權存在，自亦無足以排除強制執行之權利（最高法
    院56年台上字第2346號判例參照）。又按動產附合於不動產
    ，而歸不動產所有人取得動產所有權者，須以動產因附合而
    成為不動產之重要成分為要件；所謂成為不動產之重要成分
    ，係指此種結合具有固定性、繼續性，而未成為另一獨立之
    定著物而言（最高法院84年台上字第2625號判例參照）。被
    告為修繕該廠房而出資裝置北側鐵捲門1面、內廠房不鏽鋼
    門1面及東側鐵板牆等物，業據被告提出基裕有限公司估價
    單1份（見原審卷第23頁）為證，並經證人即基裕有限公司
    實際負責人陳豐成於原審證述屬實（見原審卷第115頁），
    核與被告供述情節相符，則該鐵捲門、不鏽鋼門、鐵板牆原
    係被告出資增設而為其所有之物，應堪置信。惟觀諸卷附之
    現場照片（見原審卷第24頁）所示，被告所裝置之鐵捲門、
    不鏽鋼門、鐵板牆已附合於該廠房上，屬於該廠房之重要成
    分，依據民法第811條之規定，被告所有之前開鐵捲門、不
    鏽鋼門及鐵板牆等動產，已因附合而成為該廠房之重要成分
    ，所有權即歸屬為不動產所有人即廠房拍定人之告訴人乙○
    ○所有，被告自不得再行主張其為所有權人。因此，該鐵捲
    門、不鏽鋼門及鐵板牆於告訴人乙○○取得該廠房之不動產
    權利移轉證書之日即93年10月8日起，即屬於告訴人乙○○
    所有之物，並非被告個人所有之物，被告若有毀損之行為，
    即已該當於毀損他人之物之法律構成要件。
  (三)按刑法第354條之毀損罪，以使所毀損之物，失其全部或一
    部之效用為構成要件（最高法院47年台非字第34號判例參照
    ）。又按上訴人告訴甲等之本意，原係謂其毀損階沿，雖稱
    階沿石仍舊完好，但該石既已築成階沿，一經起出，則完好
    之階沿，即被破壞，如果屬實，甲等即不能不負刑法第354
    條之罪責（最高法院29年上字第974號判例參照）。而毀損
    罪為結果犯，亦為即成犯，於犯罪結果發生時，犯罪即已完
    成，縱事後得回復被毀損之物之原狀，於犯罪之成立並無影
    響。被告所裝置之鐵捲門、不鏽鋼門及鐵板牆，業經與該鐵
    皮屋廠房結合成為一體。又被告僱用不知情之詹前忠將該廠
    房之鐵捲門、不鏽鋼門拆卸取走之情，業據證人詹前忠於偵
    查中證述明確（見偵查卷第44頁），被告亦不否認，被告將
    該鐵捲門、不鏽鋼門及鐵板牆與該廠房分離，已使該鐵捲門
    、不鏽鋼門及鐵板牆喪失其應有之遮風避雨及防閒功能，並
    破壞該廠房之完整性，因而使得該廠房之一部效用喪失，自
    足以生損害於該物之所有人即告訴人乙○○，核與前開毀損
    罪類型中之「使失其一部之效用」者之構成要件相當。此觀
    諸該鐵捲門、不鏽鋼門及鐵板牆等附屬設備拆卸後之情狀，
    雖未使該廠房喪失其全部效用，卻已然造成使用上之障礙自
    明。縱使該鐵捲門、不鏽鋼門及鐵板牆事後經組裝之程序，
    仍得回復其被拆卸前之原狀，惟於回復原狀前，該失去鐵捲
    門、不鏽鋼門及鐵板牆之廠房已無法依正常方法使用。至於
    ，被告辯稱該鐵捲門、不鏽鋼門及鐵板牆已經回復原狀，告
    訴人乙○○並無任何損失云云，揆諸前開判例意旨可知，毀
    損罪係屬即成犯，被告之毀損行為，在造成該廠房效用之一
    部喪失時，其毀損罪已然成立，殊不能以該鐵捲門、不鏽鋼
    門及鐵板牆仍舊完好，事後回復原狀，即謂該廠房並未遭受
    破壞。因此，被告毀損他人之物之情，應堪認定。至於證人
    陳麗環及郭秋田於原審到庭證述之內容，僅能認定被告確實
    經由證人郭秋田之仲介向證人陳麗環承租該廠房使用，而證
    人陳麗環、郭秋田所為之其他證述內容，與被告被訴毀損之
    待證犯罪事實間，並無必然之證據關連性，尚難資為有利於
    被告之證據使用。綜上所述，被告所辯，顯係事後卸責之詞
    ，要難採信，本件事證已臻明確，被告犯行，洵堪認定。
  (四)告訴人乙○○指訴被告另有毀損天車之行為云云，惟按告訴
    人之告訴，係以使被告受刑事訴追為目的，是其陳述是否與
    事實相符，仍應調查其他證據以資審認（參照最高法院52
    年台上字第1300號判例意旨）。又按告訴人之陳述如無瑕疵
    ，且就其他方面調查又與事實相符，固足採為科刑之基礎，
    倘其陳述尚有瑕疵，則在未究明前，自不得遽採為論罪科刑
    之根據；而所謂無瑕疵，係指被害人所為不利被告之陳述，
    與社會上之一般生活經驗或卷附其他客觀事證並無矛盾而言
    ，至所謂就其他方面調查認與事實相符，非僅以所援用之旁
    證足以證明被害結果為已足，尤須綜合一切積極佐證，除認
    定被告確為加害人之外，在推理上無從另為其他合理原因之
    假設而言（最高法院92年台上字第5580號著有裁判）。被告
    雖曾於偵查中供稱天車係其所有（見偵查卷第43頁），然於
    原審及本院則否認有天車之存在。經本院調閱台灣台中地方
    法院上開強制執行卷宗核閱結果，該廠房之查封、拍賣、點
    交過程中，均未提及有「天車」之存在，且依據告訴人乙○
    ○所取得之不動產權利移轉證書之記載，其所拍定取得者，
    亦僅係針對系爭土地上所座落之建物，包括廠房、辦公室、
    涼棚、鐵架磚造、磚造、鐵架造2層等不動產部分，並未涵
    括廠房內之機器設備等動產部分，此有台灣台中地方法院93
    年10月8日中院清民執92執九字第53051號不動產權利移轉證
    書為憑，因此，告訴人乙○○所拍定取得者，應該不包括「
    天車」之動產在內。再者，被告雖於偵查中供稱「天車」係
    其所有之物，然並未承認有何毀損之行為，被告於本院中更
    堅詞否認有何「天車」之存在及毀損之行為，對於被告毀損
    「天車」之行為，依據現有事證，僅有告訴人乙○○之唯一
    指訴，並無其他相關佐證可資認定，而告訴人乙○○之指訴
    ，無非係以使被告受刑事訴追為目的，在無其他佐證之情況
    下，自難遽以採信為真實，是以，本院尚無僅憑告訴人乙○
    ○之指訴，據以認定被告有何毀損「天車」之行為。
二、核被告所為，係犯刑法第354條之毀損器物罪。另對於公訴
    人於原審表示被告之毀損行為，有可能涉及刑法第353條之
    毀損他人建築物之罪嫌部分，惟按刑法第353條第1項之毀壞
    他人建築物罪，必須毀壞建築物之重要部分，足致該建築物
    之全部或一部失其效用，始能成立，若僅毀損其附屬之門窗
    等物，而該建築物尚可照舊居住使用者，只能依同法第354
    條毀損他人之物論處（最高法院30年上字第463號判決參照
    ）。被告所毀損者，係屬鐵捲門、不鏽鋼門及鐵板牆等物，
    對於建築物本身而言係屬附屬之物，並非建築物本身之構成
    體，且被告本身並無毀損該廠房之主觀犯意，其所為毀損鐵
    捲門、不鏽鋼門及鐵板牆等附屬設備之行為，應僅該當於刑
    法第354條之毀損他人之物罪，尚難論以刑法第353條第1項
    之毀損建築物罪。被告利用不知情之詹前忠，為毀損之行為
    ，為間接正犯。被告同時同地毀損鐵捲門、不鏽鋼門及鐵板
    牆之行為，其時間密接，所侵害法益同一，應為接續犯之包
    括一罪。原審依據上述理由，適用刑法第354條、第41條第1
    項前段，罰金罰鍰提高標準條例第1條前段、第2條，並審酌
    被告因事先不知該廠房已遭查封，而透過仲介承租使用，事
    後該廠房遭告訴人乙○○透過法院拍賣程序取得所有權，在
    法院執行點交過程中，被告為求降低損失，要求告訴人乙○
    ○給予搬遷補償及履行期間，均不獲告訴人乙○○接受，以
    致被告乃於法院定期點交前，將其自行修繕裝置之鐵捲門等
    物品拆卸取走，以致觸犯刑法之毀損罪責，被告於本案中雖
    亦受有損害，然與告訴人乙○○並無因果關係存在，被告之
    毀損行為，對於告訴人乙○○而言，即有不該，考量被告之
    犯罪動機，及犯罪後已將毀損之物回復原狀，降低告訴人乙
    ○○之損失，以及告訴人乙○○係因民法物權編關於附合之
    規定，因而取得前開物品之所有權，認為被告之犯罪惡性較
    為輕微，惟因被告犯罪後，仍飾詞狡辯，否認犯行，未見悔
    悟等一切情狀，量處被告拘役50日之刑，並諭知易科罰金之
    折算標準。核其認事用法俱無不當，量刑亦稱允洽，被告猶
    執陳詞否認犯罪而提起上訴，非有理由，應駁回其上訴。
據上論斷，應依刑事訴訟法第368條，判決如主文。
本案經檢察官甲○○到庭執行職務。
中　　華　　民　　國　　94　　年　　12 　月　　28   　日
            刑事第七庭　審判長法  官  林　榮　龍
                              法  官  許  秀  芬
                              法  官  江  錫  麟
上列正本證明與原本無異。
不得上訴。
                              書記官  劉  建  智
中　　華　　民　　國　　94　　年　　12　月　　29  　　日
附錄論罪科刑法條：
刑法第354條：
  毀棄、損壞前2條以外之他人之物或致令不堪用 ，足以生損害
  於公眾或他人者，處2年以下有期徒刑、拘役或5百元以下罰金
  。
                                                      Ａ
